臺灣士林地方法院刑事判決
110年度自字第20號
自  訴  人  洪有欽

被      告  鄭貴方


選任辯護人  葉曉宜律師
            謝佳琪律師
            李漢中律師
上列被告因誣告案件，經自訴人提起自訴，本院判決如下：
    主  文
本件自訴不受理。
    理  由
一、自訴意旨詳如附件之刑事自訴狀所載。
二、提起自訴，應委任律師行之，刑事訴訟法第319條第2項定有
    明文，故提起自訴必須委任律師為之，此乃法定必備之程式
    。又自訴人未委任代理人，法院應定期間以裁定命其委任代
    理人；逾期仍不委任者，應諭知不受理之判決；不受理之判
    決，得不經言詞辯論為之，同法第329條第2項、第307條亦
    有明定。
三、經查，自訴人洪有欽曾委任薛智友律師、王琬華律師為自訴
    代理人，並對被告鄭貴方向本院提起自訴，而上開律師均已
    於民國111年4月8日具狀解除委任等情，有刑事陳報解除委
    任狀1份存卷可憑（本院自字卷第107、108頁）。本院乃於1
    11年4月11日裁定命自訴人應於裁定送達後3日內委任律師為
    自訴代理人並提出委任狀，該裁定於111年4月15日送達自訴
    人，惟自訴人迄今仍未補正，亦有上開裁定、送達證書及收
    狀資料查詢清單、收狀資料查詢清單附卷可佐（本院自字卷
    第111至115頁），依前揭規定，本件自訴之提起與法定必備
    程式不符，爰不經言詞辯論，逕為諭知不受理之判決。
據上論斷，應依刑事訴訟法第329條第2項、第343條、第307條，
判決如主文。　　
中　　華　　民　　國　　111 　年　　4 　　月　 27 　　日
                  刑事第一庭審判長法  官  陳明偉
　　　　　　　　　               
　　　　　　　　　                法  官  鍾晴
　　　　　　　　　
　　　　　　　　　                法  官  吳佩真
以上正本證明與原本無異。
如不服本裁定應於送達後5日內向本院提出抗告狀。
                                  書記官  黃婕宜
中　　華　　民　　國　　111 　年　　4 　　月　27  　　日

附件：
刑事自訴狀
自  訴  人  洪有欽       住新北市○○區○○○路0
                           段000號2樓
                         居新北市○○區○○○路0
                           段00○0號8樓
自訴代理人  薛智友律師   設臺北市○○區○○○路0
            ○○○○○     段000號4樓之1
                         電話：00-00000000
被      告  鄭貴方   女  住新北市○○區○○○街00
                           號5樓
                         居新北市○○區○○○街00
                           號
為上列被告涉犯誣告案件，謹依法提起自訴事：
壹、犯罪事實
一、按誣告罪之成立，以意圖他人受刑事處分或懲戒處分，而為
    虛偽之告訴告發報告者為要件，所謂虛偽係指明知無此事實
    故意捏造而言。次按告訴人所訴事實不能證明其係屬實在，
    對於被訴人為不起訴處分確定者，固不能謂告訴人因此即應
    負誣告罪責，然此必以告訴人有出於誤會或懷疑被訴人有此
    事實，或對其事實張大其詞而為申告之情形，始足以當之，
    若告訴人以自己親歷被害事實，堅指被訴人有犯罪行為，指
    名向該管公務員告訴，經不起訴處分，認被訴人無此犯罪事
    實者，即不能謂告訴人不應負誣告罪責，最高法院40年台上
    字第88號、32年上字第184號分別著有判例足資參照。
二、緣被告鄭貴方為自訴人洪有欽專校同學之妹妹，被告於民國
    96年間因所經營位於新北市三芝淺水灣咖啡廳遭逢火災亟需
    修繕資金週轉，而於96年9月17日向自訴人借款新臺幣(下同
    )150萬元，並簽立同面額之本票乙紙予自訴人【自證1】，
    惟迄今仍未清償借款，多年前自訴人雖曾向被告催討欠款，
    然被告屢以店面頂讓才有錢還，又頂讓後與對方打官司等各
    種藉口推託，自訴人念及為同學之妹妹關係即未積極催討，
    合先敘明。
三、詎被告明知自訴人並未委託任何人與被告聯絡之事，竟子虛
    烏有，意圖使自訴人受刑事處分，於不詳時間，前往新北市
    政府警察局淡水分局偵查隊，誣指自訴人與蕭善元基於恐嚇
    危害安全及恐嚇取財之犯意聯絡，由蕭善元於108年6月22日
    ，以LINE與被告聯繫表示係受自訴人委託處理債務，因自訴
    人交代要潑灑油漆，要給付3600元、找小弟拜訪等語，致被
    告心生畏懼，因而匯款3600元。蕭善元復於109年12月29日1
    4時許，夥同不詳年籍之人至被告位於新北市○○區○○○街00號
    住處樓下找被告，致被告心生畏懼，致生危害於安全，而以
    此不實事項構陷自訴人與蕭善元共同涉嫌刑法第305條恐嚇
    罪嫌與同法第346條恐嚇取財罪嫌；幸經檢察官縝密偵查後
    ，以被告所提出之LINE對話紀錄內容，根本沒有被告所指自
    訴人涉及不法之事實，而於110年7月29日以110年度偵字第6
    803號不起訴處分【自證2】。
貳、證據並所犯法條
一、證據清單(所附均為影本)：
　　自證1：被告簽發之本票正反面各乙紙
　　自證2：臺灣士林地方檢察署檢察官110年度偵字第6803號不
    起訴處分書乙份
二、所犯法條：
　　核被告所為，係觸犯刑法第169條第1項之誣告罪行。被告明
    知自訴人與蕭善元無涉，自被告所提出其與蕭善元間LINE之
    對話訊息內容觀之，更無「蕭善元係受自訴人委託處理債務
    」、「自訴人交代要潑灑油漆」等事實，被告仍向檢警誣指
    自訴人涉有不法，誣告意圖甚明。懇請 鈞院衡酌被告損及
    自訴人權益及國家司法權之正確行使，浪費國家司法資源，
    且使自訴人因此無端遭受刑事偵查，並有受刑事處罰之危險
    ，惡性重大，從重量刑，以彰法紀。
    謹   狀
臺灣士林地方法院刑事庭 鈞鑒
中　  華　  民　  國　 110　年　　9 　月　　7   日
附件：委任狀正本乙份。
                                具  狀  人  洪有欽
                                自訴代理人　薛智友律師
                                            王琬華律師